```{r}
library(tidyverse)
library(psych)
library(DescTools)
```
```{r}
library(readxl)
data <- read_excel(path = "D:/ide/R/pima.xlsx")
```

#при анализе таблицы видим, что все данные приведены к верным типам данных,
#кроме переменной diabetes
```{r}
data_mode <- data %>%
    mutate(diabetes = as.factor(diabetes))
```
#посмотрим общую описательную статистику
```{r}
describe(data_mode)
```
#видим, что нет пропущенных значений

#Задание 1
```{r}
variables <- data[, c("glucose", "pressure", "mass")]

summ_tibble <- sapply(variables, function(x) {
  c(
    n = length(x),          # Число наблюдений
    mean = mean(x), # Среднее значение
    sd = sd(x),     # Стандартное отклонение
    first_quart = quantile(x, 0.25), # 1-й квартиль
    third_quart = quantile(x, 0.75), # 3-й квартиль
    min = min(x),  # Минимум
    max = max(x)   # Максимум
  )
})
summ_tibble
```
#Задание 2

```{r}
data_mode %>%
  group_by(diabetes) %>%
  summarise(abs = n(),
            percent = n() / nrow(data_mode) * 100)
```
#создаем новую переменную age_group и считаем для нее описательную статистику
```{r}
data_mode$age_group <- cut(data_mode$age, 
                      breaks = c(20, 35, 49, Inf), 
                      labels = c("21-35", "36-49", "50+"))
```

```{r}
data_mode %>%
  group_by(age_group) %>%
  summarise(abs = n(),
            percent = n() / nrow(data_mode) * 100)
```

#Задание 3
#построение боксплотов для переменной diabetes
```{r}
library(ggplot2)
data_mode %>%
  ggplot(aes(x = diabetes, y = glucose, fill = diabetes)) +
  geom_boxplot(notch = T) +
  theme_bw() +
  labs(
    x = "Статус диабета",
    y = "Уровень глюкозы"
  ) +
  theme_minimal() + 
  scale_fill_manual(values = c("neg" = "lightblue", "pos" = "lightgreen"))
```
#Задание 4
#Введем предположение: Р до лечения новым препаратом= 140 мм рт. ст.
#Р после лечения = 130 мм рт. ст.
```{r}
set.seed(125)
sample_size <- 30
#генерируем нормально распределенные данные
p_before <- rnorm(sample_size, mean = 140, sd = 10)
p_after <- rnorm(sample_size, mean = 130, sd = 10)
```

#Убедимся, что наши данные распределены нормально с использованием теста Шапиро-Уилка
```{r}
shapiro.test(p_before)
```
#p>0.05 значит данные распределены нормально
```{r}
shapiro.test(p_after)
```
#данные также распределены нормально

#Введем гипотезы:
#Н0: новый препарат не оказывает влияния на снижение давления по сравнению со стандартной #терапией.
#H1: новый препарат снижает систолическое артериальное давление лучше, чем стандартная #терапия
#Уровень значимости примем стандартные 5% (а=0,05), так как попарвка на множественное #сравнение в данном случае не применима
#Для проверки гипотез будем использовать попарный т-тест, так как наши данные зависимы #(связаны) - измерение давления пациентов до и после приема препарата, а также наши данные #нормально распределены, поэтому в данном случае мы можем использовать парный т-тест

```{r}
t.test(p_before, p_after, paired = T)
```
#полученное р-value меньше уровня значимости (<0.05), следовательно мы отвергаем Н0, следовательно мы можем утверждать, что новый препарат действует лучше, чем стандартная терапия.






















